【裁判字號】    99,再國易,1
【裁判日期】    990430
【裁判案由】    損害賠償
【裁判全文】
臺灣高等法院臺中分院民事裁定         99年度再國易字第1號
再審聲請人  乙○○
            己○○
            丁○○
            丙○○
兼上列四人
共同代理人  戊○○
再審相對人  彰化縣政府
法定代理人  甲○○
代  理  人  庚○○
上列再審聲請人因與再審相對人間請求損害賠償事件，對於中華
民國94年3月8日本院確定裁定（94年度再國易字第1號），聲請
再審，本院裁定如下：
    主  文
再審聲請駁回。
再審聲請訴訟費用由再審聲請人負擔。
    理  由
一、本件再審相對人之法定代理人原為翁金珠，嗣相對人之法定
    代理人於民國（下同）98年12月5日變更為甲○○，是其於
    99年4月23日本院準備程序中聲明承受訴訟，應予准許，先
    予明。
二、聲請再審意旨略以：
  (一)、依據彰化縣政府民國（下同）91年8月26日府工水字第091
      01582390號函文說明三載明：「台端陳情之事由屬社區排
      水性質，因社區○○○巷道於本府由工務局土木課主辦，
      故當日會勘係由土木課勘查處理，水利課主要職掌業務為
      辦理區域排水或中小排水」，該函既稱再審聲請人所陳情
      之事由屬社區排水性質，並由彰化縣政府工務局土木課主
      辦，則再審聲請人所主張之系爭排水設施之改善，再審相
      對人確屬應負權責之機關，已據再審相對人所自承。
  (二)、再審相對人人90年9月6日各單位執行會勘災害現場，囑再
      審聲請人於當日上午10時到社頭鄉公所領勘，迄當日中午
      12時前，再審相對人竟無人到臨，經社頭鄉公所建設課承
      辦人以電話聯繫，卻傳來「你們去看就好了，需要多少經
      費，報上來就可以了」之回覆。又再審聲請人請求鈞院傳
      訊社頭鄉公所建設課承辦員黃聖順，查明當日再審相對人
      有無指派並指派和執行會勘公務？暨查明該電話聯繫之對
      白，是否真實？即此二例可證明再審相對人所屬公務員怠
      於執行公務之事實。
  (三)、本件再審聲請人向再審相對人以書面提出賠償之請求，經
      再審相對人拒絕後，再審相對人並未移送於權責機關之社
      頭鄉公所，故再審相對人處理該事件即有程序上之違法。
  (四)、再審相對人係於92年7月30日受理再審聲請人之請求權聲
      請書，法定日期應於同年8月29日截止，惟再審相對人卻
      遲至同年9月2日始作成拒絕賠償之決定而送達於再審聲請
      人，其遲延之決定使再審聲請人喪失對社頭鄉公所之請求
      權，並且無法回復，違反行政程序法第14條所定，應為緊
      急之適當處置，再審相對人應承擔本件之損害賠償責任。
  (五)、再審聲請人主張之上揭事實，均在第一審訴訟時即已提出
      ，於第二審復有主張者，亦屬就前程序已提出者加以補充
      或更為具體之論證，均非新的攻擊或防禦，且該等事實於
      鈞院已極為顯著，為應依職權調查之證據，鈞院不為調查
      及傳訊證人，卻於理由中說明：再審聲請人主張原確定判
      決所漏未斟酌者經核多屬攻擊防禦方法，其據以提起再審
      之訴自屬無據，此於再審聲請人顯失公平。為此原確定判
      決及原確定裁定有適用法規錯誤，並有就影響於判決之重
      要證據有未經調查及斟酌之違法，爰依民事訴訟法第496
      條第1項第1款、第497條規定請求廢棄前程序第一、二審
      之確定判決及再審之確定裁定，並給付再審聲請人新臺幣
      946,250元及自再審聲請狀繕本送達再審相對人之翌日起
      至清償日止，按年息百分之5計算之利息等語。
三、按再審之訴，專屬為判決之原法院管轄，並應於30日之不變
    期間內提起。前項期間，自判決確定時起算，判決於送達前
    確定者，自送達時起算；其再審之理由發生或知悉在後者，
    均自知悉時起算，但自判決確定後以逾5年者，不得提起。
    裁定已經確定，而有第496條第1項或第497條之情形者，得
    準用本編之規定，聲請再審，民事訴訟法第499條第1項、第
    500條第1項、第2項、第507條分別定有明文。而對於已確定
    之再審裁判提起再審之訴，其起訴是否已逾30日之不變期間
    ，當以已確定之再審裁判為準，而非自前訴訟程序之確定判
    決時起算。次按再審之訴應於30日之不變期間內提起，前項
    期間自判決確定時起算，但再審之理由知悉在後者，自知悉
    時起算，民事訴訟法第496條第1項及第2項定有明文。是提
    起再審之訴之原告，如主張其再審理由知悉在後者，應就所
    主張之事實負舉證之責任（最高法院30年抗字第443號判例
    意旨參照）。第按再審之訴，法院認無再審理由，判決駁回
    後，不得以同一事由，對於原確定判決或駁回再審之訴之確
    定判決，更行提起再審之訴，民事訴訟法第498條之1定有明
    文；而對於確定裁定聲請再審，依同法第507條規定亦準用
    之。參諸立法理由載明：「再審之目的，原在匡正確定終局
    判決之不當，以保障當事人之權益。惟為避免當事人以同一
    事由對於原確定判決或駁回再審之訴之確定判決，一再提起
    再審之訴，致浪費司法資源，自應予以限制」，爰於92年2
    月7日增訂民事訴訟法第498條之1之規定，以資因應。復按
    聲請再審，應依民事訴訟法第507條準用第501條第1項第4款
    規定表明再審理由，此為必須具備之程式。所謂表明再審理
    由，必須指明確定裁定有如何合於法定再審事由之具體情事
    ，始為相當；倘僅泛言有何條款之再審事由，而無具體情事
    者，尚難謂已合法表明再審理由。如未表明再審理由，法院
    無庸命其補正（最高法院61年台再字第137號、70年台再字
    第35號判例意旨參照）。
四、經查：
  (一)、本件再審聲請人係對本院94年3月8日94年度再國易字第1
      號確定裁定聲請再審，雖其一併請求廢棄先前歷次各判決
      （包含本院93年度再國易字第6號、93年度上國易字第2號
      判決、原審法院92年度國字第6號判決），惟其請求係以
      對本院94年度再國易字第1號裁定聲請再審有理由為前堤
      。而本院94年度再國易字第1號裁定係駁回再審聲請人之
      再審聲請，且為不得抗告，即應於宣示或送達時確定。上
      開裁定係於94年3月14日送達於再審聲請人兼訴訟代理人
      戊○○，有送達證書在卷足憑，參之法院訴訟當事人在途
      期間標準表，本件再審聲請人兼訴訟代理人戊○○住居彰
      化縣，其在途期間為5日，則再審聲請人最遲應於94年4月
      18日（該末日非星期例假日或其他紀念日、休息日）向本
      院提起再審之聲請，始為未逾再審聲請之不變期間，乃再
      審聲請人遲至99年2月3日始向本院提起本件再審之聲請，
      有民事再審聲請狀在卷足佐，而再審聲請人既未能就再審
      之理由發生或知悉在後之事實負舉證之責任以實其說（再
      審聲請人已自承所提之再審理由均係於前訴訟程序，抑或
      於前次再審提出），是再審聲請人向本院提起本件再審之
      聲請，顯已逾法定不變期間甚明。
  (二)、再審聲請人曾以原確定判決有再審事由對之提起再審，前
      後業經本院以93年度再國易字第6號判決、94年度再國易
      字第1號裁定確定在案，核諸再審聲請人提起本件再審之
      事由，均與本院以93年度再國易字第6號判決、94年度再
      國易字第1號裁定同一，此並為再審聲請人所自承，已如
      前述，而上開再審事由既經本院93年度再國易字第6號判
      決以無理由駁回、94年度再國易字第1號以不合法駁回確
      定，再審聲請人重復以同一事由另行提起本件再審之訴，
      顯已違反民事訴訟法第498條之1「再審聲請人不得以同一
      事由更行提起再審之訴」之規定，應屬不合法。況再審聲
      請人對於原確定裁定即本院94年度再國易字第1號確定裁
      定究有如何民事訴訟法第496條第1項第1款之適用法規顯
      有錯誤，及同法497條重要證物，漏未斟酌之具體情事，
      則未據敘明，依上說明，其再審聲請亦難謂合法。
五、據上論結，本件再審聲請為不合法，依民事訴訟法第507條
    、第502條第1項、第95條、第78條、第85條第1項前段，裁
    定如主文。
中    華    民    國    99    年    4     月    30    日
                民事第一庭    審判長法  官  吳火川
                                    法  官  饒鴻鵬
                                    法  官  胡景彬
以上正本係照原本作成。
不得抗告。
                                    書記官  劉建智
中    華    民    國    99    年    4     月    30    日
                                                      Ｓ

司法院資訊處製作；財團法人民間司法改革基金會備份。
